臺灣高等法院臺南分院刑事裁定
111年度聲再字第62號
聲  請  人  薛清漂

上列聲請人因聲請再審案件，對於本院101年度上易字第180號、
第181號中華民國101年11月29日確定判決（臺灣嘉義地方法院10
0年度易字第34號、101年度易字第48號、臺灣嘉義地方檢察署99
年度偵字第1721號、第3253號、第3372號、第4493號、第7559號
、臺灣彰化地方檢察署100年度偵緝字第240號）聲請再審，本院
裁定如下：
    主  文
再審之聲請駁回。
    理  由
一、聲請再審意旨略以：再審聲請人薛清漂（下稱聲請人）為向
    最高法院提出鈞院101年度上易字第180號、第181號異議乙
    事，聲請人認為符合刑事訴訟法第379條第1項第10款、第11
    款、第12款、第14款規定，理由如下： 　　
　㈠就原確定判決附表二編號9、14部分之犯罪事實，聲請人於製
    作筆錄時均堅稱並未參與此二案件，並與同案被告薛榮輝即
    聲請人父親前往內政部警政署刑事警察局（下稱刑事警察局
    ）實施測謊，結果亦顯示聲請人及薛榮輝均無不實之反應，
    足見其二人均未說謊。
　㈡薛榮輝於偵訊時既坦承與聲請人無關之其他竊車集團竊盜案
    件，足認薛榮輝竊車之犯罪事實，係其與他人所共犯，而與
    聲請人無關。
  ㈢薛榮輝於年輕時所犯下之竊盜案件應有超過上千件，與薛榮
    輝共犯竊盜案件之人應有數十人之多，衡情，其無必要與聲
    請人共犯竊車案件。
　㈣聲請人就涉犯本件犯罪事實，係遭薛榮輝所供出而查獲，聲
    請人就本件除竊車以外之其他共同竊盜犯罪事實均已坦承不
    諱，自無單就上開2件竊車案件予以否認之必要。
　㈤原確定判決附表二編號9部分之犯罪事實經調查結果，既然認
    定僅由薛榮輝與郭松賢一同竊車，為何判決結果卻係郭松賢
    獲判無罪，未曾一同前往竊車之聲請人卻遭判處有期徒刑10
    月，其判決內容實有矛盾之處，該判決顯有違背法令及公平
    原則。
　㈥聲請人所涉犯上開二件共同竊車案件之宣告刑，與聲請人本
    件其他竊盜犯行之宣告刑相較，顯為較輕微之案件，惟聲請
    人已受到懲罰，若能就此減輕刑期，亦為莫大的希望。
　㈦聲請人出生自一個犯罪家庭，之所以會犯下本件除竊車以外
    之其他共同竊盜案件，除了係因為聲請人對薛榮輝之嚴厲教
    唆不敢不從外，當時也因為家中經濟壓力龐大，聲請人不希
    望家中妻小再次遭遇與聲請人小時候相同之處境，便一時財
    迷心竅而犯罪。聲請人目前所犯案件之應執行刑為29年6月
    之久，聲請人並不會因上開二案件之改判而能立即出獄，然
    如上所述，聲請人既未參與上開二件竊車案件，亦無犯罪意
    圖，懇請鈞院明察，改判聲請人無罪云云。　　
二、按再審制度，係為發現確實之事實真相，以實現公平正義，
    而於案件判決確定後，另設之特別救濟管道，重在糾正原確
    定判決事實認定之錯誤，惟確定判決因生既判力進而有執行
    力。是有罪判決確定後，為受判決人利益聲請再審，必其聲
    請理由合於刑事訴訟法第420條第1項各款所定情形之一，或
    第421條有足生影響於判決之重要證據漏未審酌者，始准許
    之。又按，刑事訴訟法第420條第1項第6款關於得為再審之
    原因規定，雖修正為「因發現新事實或新證據，單獨或與先
    前之證據綜合判斷，足認受有罪判決之人應受無罪、免訴、
    免刑或輕於原判決所認罪名之判決者」，並增列第3項：「
    第1項第6款之新事實或新證據，指判決確定前已存在或成立
    而未及調查斟酌，及判決確定後始存在或成立之事實、證據
    」，但仍須以該所稱的新事實或新證據，確實足以動搖原確
    定判決所認定的犯罪事實，亦即具備學理上所謂的確實性（
    或明確性、顯著性）要件，方能准許再審。故倘聲請人所主
    張之新事實或新證據，若自形式上觀察，根本與原判決所確
    認之犯罪事實無何關聯，或單獨或與先前之證據綜合判斷，
    無法產生合理懷疑，不足以動搖原確定判決所認定之事實者
    ，或對判決確定前已存在且已審酌之證據、事實，自為不同
    之評價，即不能據為聲請再審之原因，自無准予再審之餘地
    。再按對於有罪確定判決之救濟程序，依刑事訴訟法規定，
    有再審及非常上訴兩種；前者，係為原確定判決認定事實錯
    誤而設立之救濟程序，與後者係為糾正原確定判決違背法令
    ，兩者迥然有別。判決違背法令，係提起非常上訴之事由，
    並非再審之事由。又受理再審聲請之法院，應先審查再審之
    聲請是否具備合法條件，若其聲請再審之程序違背規定時，
    即應以其聲請不合法，依刑事訴訟法第433 條規定裁定駁回
    之；必再審之聲請合法，始能進而審究其再審有無理由（最
    高法院110 年度台抗字第10號裁定意旨參照）。
三、經查：
　㈠原確定判決關於聲請人共同竊盜車輛有罪部分即附表二編號9
    、14所示之罪之認定，係以：被害人郭素珍、謝榮吉於警詢
    或偵查中指證明確，且有嘉義縣警察局朴子分局大鄉派出所
    受理刑事案件報案三聯單、失車─唯讀案件基本資料、車輛
    協尋電腦輸入單、現場勘查照片、刑事警察局100年10月17
    日鑑定書及扣案之手機訊號遮斷器1個佐證，復經聲請人、
    同案被告薛榮輝於警詢、偵訊及原審之自白及證述筆錄在卷
    可憑。聲請人雖辯稱附表二編號9 、14竊車部分其未參與云
    云，然該部分事實，業據同案被告薛榮輝於第1 次警詢時即
    供稱其竊取「全球菸酒公司倉儲」（即附表二編號13）洋菸
    後，由其與薛清漂至朴子外環道竊取小貨車1 部載走洋菸。
    於檢察官訊問時，又供稱謝榮吉所有之車輛（即附表二編號
    14）是其與薛清漂去偷的。聲請人則於警詢供稱薛榮輝與郭
    松賢會到其他地方偷竊車輛，再回倉庫行竊，當時其與黃建
    超在倉庫附近等薛榮輝、郭松賢偷車回來，才搬倉庫物品。
    於原審作證時，聲請人亦證實上情為真。可見如原確定判決
    附表二編號9、14所示竊車部分，聲請人與薛榮輝、郭松賢
    、黃建超等人，均有犯意聯絡無誤。對此，聲請人於原審亦
    均坦承此部分犯罪事實無訛。參以薛榮輝在檢察官提示之情
    況下，可以明顯區辨附表二編號9 是由其與郭松賢前往竊車
    ，附表二編號14乃其與聲請人一同偷車，可見其記憶與敘述
    有一定之可信度，另基於「虎毒不食子」之常情，薛榮輝既
    已承認竊車，當無誣陷聲請人而故拖聲請人下水之虞。就此
    部分，當認附表二編號9、14為其等4人謀議後，於編號9部
    分由薛榮輝與郭松賢一同前往竊車，編號14則由薛榮輝與聲
    請人共同竊車，其等4 人，對此均有犯意聯絡或行為分擔無
    誤。
　㈡另就薛榮輝經原審送請刑事警察局實施測謊鑑驗，經該局先
    以熟悉測試法檢測受測人薛榮輝、薛清漂之生理圖譜反應情
    形正常並讓其熟悉測試流程後，再以區域比對法測試，經採
    數據分析法比對，分析測試結果，受測人薛榮輝、薛清漂對
    於「郭松賢參與你行竊這些案件的事，你有沒有說謊？」等
    問題，所為否認說謊之答覆，均無不實反應，鑑定結果：
    受測人薛榮輝於測前會談陳述郭松賢有參與起訴書附表二中
    渠有參與的竊案，經測試結果，無不實反應。受測人薛清
    漂於測前會談陳述郭松賢有參與起訴書附表二中渠有參與的
    竊案，經測試結果，無不實反應等情，有該局100 年10月17
    日鑑定書在卷可憑（見第一審卷二第365-408頁），原確定
    判決並認本件測謊鑑定形式上符合測謊鑑驗之程序要件，聲
    請人、同案被告薛榮輝經測謊鑑驗就本案所述並無不實反應
    （即聲請人及薛榮輝所稱郭松賢有參與竊盜犯罪乙情為實在
    ），測謊鑑定復無瑕疵可言，因認聲請人就附表二編號9、1
    4所示犯罪事實，而論以刑法第28條、第320條第1項竊盜罪
    之共同正犯在案，並經本院依職權調取該案全卷核閱無誤，
    該確定判決已於理由內論述綦詳，並無違反經驗及論理法則
    之情。
四、聲請人雖執前詞聲請再審，然查： 
　㈠按證據之取捨、事實之認定，乃法院職權行使之範圍，法院
    經調查證據之結果，本於確信，依自由心證之取捨證據，苟
    其取捨，與經驗法則或論理法則無違，即不得任意指為有未
    審酌違法之情。又法院依據調查結果，認定事實，對證據何
    者可採，何者不可採，即證據之證明力如何，係屬法院依自
    由心證判斷之職權，並非聲請再審之事由，法院即使對於證
    據之評價與受判決人所持相異，亦屬法院自由心證之範疇。
　　查聲請人所執上開聲請意旨㈠至㈤部分之再審理由，雖以原確
    定判決不予採信其於審理時否認參與共犯附表二編號9、14
    號犯行之供述，判決理由顯有矛盾，然其所持前揭理由及證
    據均與其於本院前審時之主張無異，並均經原確定判決於理
    由內詳加說明不採之理由，如上所述；從而，聲請人無非係
    對其有利之事項為法院所不採，事後再為爭執，對原確定判
    決認定不利於己之事實，片面為個人意見之取捨，及單憑己
    意所為之相反評價或質疑，依據上開說明，自難謂該等證據
    已具備「係在事實審法院於判決前已存在，因未經發現不及
    調查斟酌，或審判時未經注意，至其後始行發現之新證據」
    ，自不能據為聲請再審之原因，是此部分即難謂與刑事訴訟
    法第420條第1項第6款所謂發現確實之新證據之要件相符。
    至聲請人所執上開聲請意旨㈥至㈦部分之再審理由，僅係聲請
    人就受本件判決併合處罰之不滿及就其自身犯罪動機之自我
    反省，經核非屬聲請再審之合法理由，故聲請人此部分再審
    之聲請無理由，應予駁回。　
　㈡至聲請人主張原確定判決構成刑事訴訟法第379 條第10款規
    定之「依本法應於審判期日調查之證據而未予調查者」、第
    11款規定之「未與被告以最後陳述之機會者」、第12款「除
    本法有特別規定外，已受請求之事項未予判決，或未受請求
    之事項予以判決者」、第14款「判決不載理由或所載理由矛
    盾者」所述情形，而均屬於原確定判決是否違背法令之非常
    上訴範疇，而與專為救濟事實認定錯誤之再審程式無涉，聲
    請意旨憑以採為再審之理由，經核於法不合，且無從補正。
    從而，聲請人此部分再審之聲請，違背程序規定，依法應予
    駁回。
五、綜上所述，原確定判決已詳述其憑以認定之證據，並其證據
    取捨之原因，復對聲請人辯解其並未參與原確定判決附表二
    編號9、14所示共同竊盜等情予以駁斥其不可採之理由，聲
    請人本件聲請再審，係就原確定判決已經明白論斷之事項，
    或持卷內片面有利於己之事證，或就原審採證、認事職權之
    行使，徒以己意任意指為違法，無非係對於確定判決取捨證
    據之職權行使予以指摘，並針對卷內證據持與原確定判決相
    異之評價，經本院綜合判斷聲請人上開聲請再審理由，亦無
    得以動搖原確定判決所認定之事實，聲請人上開所舉聲請再
    審之事由，既或無理由，或屬於原確定判決是否違背法令之
    非常上訴範疇，顯違背再審聲請程序而不合法，應予駁回。
     
六、按聲請再審之案件，除顯無必要者外，應通知聲請人及其代
    理人到場，並聽取檢察官及受判決人之意見。但無正當理由
    不到場，或陳明不願到場者，不在此限。前項本文所稱「顯
    無必要者」，係指聲請顯屬程序上不合法且無可補正或顯無
    理由而應逕予駁回，刑事訴訟法第429條之2、法院辦理刑事
    訴訟案件應行注意事項第177條之4定有明文。本件再審之聲
    請，除顯無理由外，亦違背再審聲請程序而於法不合，已如
    上述，本院認無通知聲請人到場之必要，附此敘明。　　　
據上論結，應依刑事訴訟法第433 條、第434 第1 項，裁定如主
文。 　
中　　華　　民　　國　　111 　年　　6 　　月　　30　　日
                  刑事第七庭    審判長法　官  吳勇輝
                                      法　官  吳錦佳
                                      法　官  黃國永
以上正本證明與原本無異。
不得抗告。
　　　　　　　　　　　　　　　　　　　書記官  葉宥鈞
中　　華　　民　　國　　111 　年　　6 　　月　　30　　日